【裁判字號】    91,訴,1788
【裁判日期】    920225
【裁判案由】    侵權行為損害賠償
【裁判全文】
臺灣臺南地方法院民事判決  九十一年度訴字第一七八八號
    原      告  丙○○
    訴訟代理人  丁○○
    被      告  乙○○
                        居花蓮.
                        身分證.
    訴訟代理人  甲○○
右當事人間請求侵權行為損害賠償事件，經本院台南簡易庭移送前來，本院判決如左
：
    主      文
被告應給付原告新台幣壹拾貳萬陸仟零肆拾元，及自民國九十一年八月十五日起至清
償日止，按週年利率百分之五計算之利息。
原告其餘之訴駁回。
訴訟費用由被告負擔十分之一，餘由原告負擔。
本判決原告勝訴部分於原告以新台幣肆萬仟元供擔保後，得假執行。但被告如於假
執行程序實施前，以新台幣壹拾貳萬陸仟零肆拾元為原告預供擔保，得免為假執行。
原告其餘假執行之聲請駁回。
    事實及理由
甲、程序方面：
    原告於本院審理中，本於同一之車禍原因事實，追加請求機車修理費用新台幣（
    下同）六千三百九十元，其擴張應受判決事項之聲明，核與民事訴訟法第二百五
    十五條第一項第二款、第三款規定相合，應予准許，合先敘明。
乙、實體方面：
一、本件原告起訴主張：被告於民國九十年八月十七日中午十二時五分許，駕駛車牌
    號碼Ｌ三－七二七二號自小客車，沿台南市○○區○○路（號誌為閃光紅燈）由
    東往西方向行駛，途經該路與健康二街（號誌為閃光黃燈）口處，應注意汽車行
    駛至交岔路口時，支線道車應暫停讓幹線道車先行，並應注意車前狀況，隨時採
    取必要之安全措施，而依當時情形亦無不能注意之情事，竟疏未注意，未謹慎減
    速暫停，適有原告駕駛車牌號碼ＮＺＰ－二三二號重型機車，沿健康二街由南往
    北方向行駛，被告閃避不及，撞擊該重機車右側，致原告人車倒地，造成原告受
    有右股骨幹骨折之傷害，被告自應負侵權行為損害賠償責任。原告受有損害如下
    ：(一)醫療費用：一萬一千元。(二)機車修理費用：六千三百九十元。(三)工作損失：
    原告在上品魯味新沙卡里巴做外送員，每月約有二萬元收入，今因受被告傷害前
    後休養一年無法工作，總計損失工作收入二十四萬元。(四)看護費：原告因傷無法
    自由行動，須由母親杜美仁充當看護半年，原告之母親每月薪資約二萬元，被告
    應賠償看護費合計十一萬元。(五)精神慰撫金：原告無端遭被告撞傷，精神甚感痛
    苦，被告迄今拒絕理賠，原告又無法工作，且需母親看護，全家生活陷入困頓，
    爰請求精神慰撫金一百萬元。爰依侵權行為之法律關係，請求被告賠償原告一百
    二十五萬七千三百九十元（原告主張受有損害合計一百三十六萬七千三百九十元
    ，惟僅請求被告賠償如上金額）等情；並聲明：(一)被告應給付原告一百二十五萬
    七千三百九十元，及自起訴狀繕本送達翌日起至清償日止，按週年利率百分之五
    計算之利息。(二)訴訟費用由被告負擔。(三)原告願供擔保，請准宣告假執行。
二、被告則以：(一)被告駕車沿台南市○○路由東向西行駛，行經健康二街時因岔路而
    將車速減至約時速十幾公里，並欲待無來車再通行，但當時被告行駛道路左側雜
    草叢生，約有人之高度，為一視覺死角，故當時須將車輛行駛至健康二街口方得
    知是否有來車。而當時車輛行駛至健康二街道路面積約三分之一處時即見原告騎
    乘之機車急駛而來。原告之父親當時於鑑定會指出原告當時時速約在三十公里，
    若是如此，原告應可做即時反應，避免發生肇事，但當時因原告車速過快導致撞
    擊被告車輛左前葉子板，且因速度過快，導致原告在撞擊後又飛起並掉落於被告
    之前擋風玻璃，玻璃因而破裂，若非原告速度過快，何以撞擊力道如此巨大，讓
    原告飛出？當時並非被告不讓幹道車先行駛，而是因原告車速過快致使被告根本
    無從讓起。(二)當時依現場處理員警丈量之依據，當時被告發生事故時車輛已於健
    康二街路面積約路中之處，且被告在車速慢速下從發現原告車輛至撞擊發生距離
    並無留下剎車之痕跡，當時被告車輛遭撞擊已是在健康二街之處，若非原告車速
    過快，應可即時剎車制止。當被告車輛在行經健康二街路面三分之一處發現原告
    時，當時被告距離原告約為十公尺，車速在三十公里情況下，十公尺可作為剎車
    緩衝之距離，但原告行車速度約為六十至七十公里，致使被告發現原告到原告撞
    擊車輛時，被告根本無從停住車輛，況且撞擊力過大還是在原告剎車後之撞擊。
    雖當時被告行駛之道路為支線道，原告為幹線道，照理被告須讓原告先行，但被
    告在行經健康二街時已是慢速行駛，且被告行駛之道路連接原告之道路旁為一視
    覺死角，在甲方慢速經過健康二街，而原告不能憑藉著為幹線道即可以高速行駛
    岔路，其仍須減速，且當時速限為五十公里，若是如此，幹線道根本不須設速限
    告示牌。(三)原告所駕駛之車輛為機慢車，依照規定機慢車應行駛於道路之右側，
    但肇事現場中，原告撞擊被告之位置已於健康二街路中處，何以機慢車可行駛於
    道路路中，且在鑑定竟見書中一般狀況第四項路況內中有快慢車道劃分，若是如
    此，根本不須劃分快慢車道，另外原告撞擊被告時，被告已在健康二街路中處，
    雖原告為幹道，被告須讓其先駕駛，但被告已行駛過路中處，是否原告須讓被告
    行駛？且當時被告為慢速行駛，而原告尚距岔路口約十公尺，若原告以支線道須
    讓幹線道先行駛，則支線道車輛駕駛者若見幹線道車輛有一段距離時，那應由那
    方先行駛等語，資為抗辯；並聲明：(一)原告之訴駁回。(二)訴訟費用由原告負擔。
    (三)如受不利之判決，被告願供擔保請准宣告免為假執行。
三、原告主張被告於前揭時駕駛自小客車，沿台南市○○區○○路（號誌為閃光紅燈
    ）由東往西方向行駛，途經該路與健康二街（號誌為閃光黃燈）口處，應注意汽
    車行駛至交岔路口時，支線道車輛應暫停讓幹線道先行，並應注意車前狀況，隨
    時採取必要之安全措施，而依當時情況亦無不能注意情事，竟疏未注意，未謹慎
    減速暫停，適有原告駕駛重型機車，沿健康二街由南往北方向行駛，被告閃避不
    及，與原告騎乘之重機車相撞，原告因而人車倒地，並造成原告受有右股骨幹骨
    折之傷害之事實，已據原告提出證明書為證，且有本院台南簡易庭九十一年度南
    簡字第一八三號刑事判決在卷足憑，復經本院依職權調取前開刑事卷核閱無誤。
    被告雖以前揭情詞置辯，惟查：
（一）按汽車行駛至交岔路口，其行進應遵守燈光號誌；汽車行駛時，駕駛人應注意
      車前狀況，並隨時採取必要之安全措施，道路交通安全規則第一百零二條第一
      項第一款及第九十四條第三項分別定有明文。次按特種閃光號誌各燈號顯示之
      意義如左：一閃光黃燈表示「警告」，車輛應減速接近，注意安全，小心通過
      。二閃光紅燈表示「停車再開」，車輛應減速接近，先停止於交岔路口前，讓
      幹道車優先通行後認為安全時，方得續行，道路交通標誌標線號誌設置規則第
      一項第一款、第二款亦有明文規定。查本件肇事地點依前開刑事卷附道路交通
      事故調查報告表及肇事現場照片所示，被告行車方向之號誌為閃光紅燈，原告
      行車方向之號誌為閃光黃燈，是被告依前揭規定，自應減速接近，先停止於台
      南市○○區○○路與健康二街交岔路口前，讓幹道車之原告優先通行後認為安
      全時，方得續行。又依前開道路交通事故調查報告表事故現場圖所示，原告行
      駛之健康二街約為十公尺道路，標繪有雙黃實線於路段中間，用以分隔對向車
      道，另白實線則標繪於距雙黃實線約三點四公尺，離路邊約一點六公尺處，以
      分隔快慢車道。而參諸本件兩造車輛肇事處之刮地痕係位在健康二街與怡平路
      交岔路口，該刮痕係由健康二街白實線延伸處向慢車道方向延展約零點八公尺
      ，可徵兩造車輛肇事處之始點係在健康二街慢車道方向延伸處無誤。依被告於
      警訊時自承：其駕車直行至肇事地點約三公尺前有看見一部重機車駛來，其立
      即剎車，但還是被對方撞上左前葉子板等語，有九十年八月十七日偵訊（調查
      ）筆錄附於前開刑事卷可稽，顯徵被告駕車行經前開肇事地點約三公尺前，亦
      即尚未行車駛至怡平路與健康二街交岔路口前即已見原告騎乘重機車自幹道駛
      來，惟其竟未遵守閃光紅燈號誌，於交岔路口前停車，讓原告之幹道車優先通
      行，反而繼續行駛，致發生本件車禍。準此，被告對於本件車禍之發生有過失
      ，且其過失駕駛之行為與原告受有右股骨幹骨折之傷害結果間具有相當因果關
      係甚明。次查，原告駕駛重機車，行經設有閃光黃燈號誌岔路口，疏未減速慢
      行，未注意車前狀況，隨時採取必要之安全措施，致生本件車禍事故，足認其
      對於本件車禍事故之發生雖亦與有過失，然衡諸原告前揭過失情形與被告係違
      反「停車再開」規定（車輛應減速接近，先停止於交岔路口前，讓幹道車優先
      通行後認為安全時，方得續行）之過失情節相較，堪認被告違反幹道車路權優
      先原則之過失情節顯較原告為重。
（二）綜上所述，被告本應注意上述道路交通安全之規定，而依當時天候晴朗，日間
      自然光線，路況為二線道，柏油路面，路面乾燥，並無缺陷，且標線清晰，道
      路上未有任何障礙物等情形以觀，有道路交通事故調查報告表及肇事現場照片
      附於前開刑事卷可稽，客觀上亦無不能注意之情事，惟其駕車行經設有閃光紅
      燈號誌路口，支線道未暫停讓幹線道車先行，且未注意車前狀況，並隨時採取
      必要之安全措施，致與原告騎乘之機車相撞，造成原告受有前開傷害，則被告
      對於本件車禍之發生有過失，而其過失駕駛之行為與原告受有右股骨幹骨折之
      傷害結果間具有相當因果關係，且其過失情節顯較原告為重，已堪採認。而本
      件經送請台灣省台南區車輛行車事故鑑定委員會、台灣省車輛行車事故覆議鑑
      定委員會鑑定結果，亦均同認被告為本件車禍肇事主因，有上開委員會九十一
      年十月十一日南鑑字第九一一一二四號函附鑑定意見書、九十二年一月二日府
      覆議字第九一二六四七號函附卷可稽。準此而言，被告辯稱：其非本件車禍之
      肇事主因云云，並不足採。
四、按故意或過失，不法侵害他人之權利者，負損害賠償責任；汽車、機車或其他非
    依軌道行駛之動力車輛，在使用中加損害於他人者，駕駛人應賠償因此所生之損
    害；不法侵害他人之身體或健康者，對於被害人因此喪失或減少勞動能力或增加
    生活上之需要時，應負損害賠償責任；不法侵害他人之身體、健康、名譽、自由
    、信用、隱私、貞操，或不法侵害其他人格法益而情節重大者，被害人雖非財產
    上之損害，亦得請求賠償相當之金額，民法第一百八十四條第一項前段、第一百
    九十一條之二前段、第一百九十三條第一項及第一百九十五條第一項前段分別定
    有明文。查被告過失不法侵害原告之身體，既堪認定，則被告對於原告因而所受
    之損害，依前揭規定，自應負損害賠償責任。茲就原告主張之損害及請求被告賠
    償之金額，是否應予准許，分述如次：
（一）醫療費用一萬一千元部分：原告主張其因本件車禍受傷而支出醫療費用一萬一
      千元，業據提出證明書為證，且經被告陳明：其願給付本件醫療費用等語，因
      之，原告請求被告賠償醫療費用一萬一千元，應予准許。
（二）機車修理費用六千三百九十元：原告主張其因本件車禍而支出機車修理費用六
      千三百九十元，已據提出估價單為憑，且經被告陳明：其願給付系爭機車修理
      費用等語，則原告請求被告賠償機車修理費用六千三百九十元，亦應准許。
（三）工作損失二十四萬元（減少勞動能力）部分：原告主張其車禍當時在做外送員
      ，每月收入約二萬元，已據提出證明書為證，且為被告所不爭，堪予採信。原
      告又主張其因本件車禍受傷前後休養一年無法工作，合計受有工作損失二十四
      萬元，惟經被告抗辯：原告應只有暑期二個月之工作損失等語，參之原告自承
      ：其原為長榮管理學院日間部學生，係暑期打工作外送員而發生本件車禍受傷
      等語，足徵被告前揭抗辯，尚非無據。因之，被告既陳明：其願賠償原告二個
      月之工作損失等語，則原告主張其因本件車禍而受有於四萬元範圍內之工作損
      失，因而請求被告賠償工作損失四萬元部分，應予准許。至逾此部分之請求，
      原告並未舉證以實其說，要難准許。
（四）看護費用十一萬元部分（增加生活上之需要）：本件參之原告因右股骨幹骨折
      ，約需三至四個月骨折癒合，及原告於九十學年度第一學期僅於九十年九月二
      十日因車禍骨折未參加新生始業式，其餘並無缺曠紀錄等情，有郭綜合醫院九
      十一年十一月二十日郭綜發字第二三一九號函及長榮大學九十一年十一月二十
      七日九一長大學字第０九一０００四三五六號函在卷足憑，顯見原告因本件車
      禍受傷需有隨身看護在旁照顧之必要期間為一個月又四日（九十年八月十七日
      起至九十年九月二十日止）。至原告於九十年九月二十一日起至其骨折癒合時
      止之期間雖有行動不便之情事，惟其既已能如期上課，自難再認其有僱請隨身
      看護照顧之必要。又原告於前述需有看護之必要期間，係由其母充當看護以照
      顧原告，為兩造所不爭，而由親屬代為照顧被害人之起居，固係出於親情，但
      親屬看護所付出之勞力，並非不能評價為金錢，且此種親屬基於身分關係之恩
      惠，自不能加惠於加害人，故應衡量僱用職業看護之情形，而認被害人受有相
      當於親屬看護費之損害（曾隆興，現代損害賠償法論，第一百七十八頁參照）
      。茲審酌台南市住院病患家事服務業職業工會看護工每小時費用一百元，住院
      與不住院之費用相同，有該院九十一年十一月二十日九二南市住工總字第０三
      二號函在卷可參，則原告主張其母親杜美仁之看護應以月薪二萬元計算原告所
      受看護費之損害乙節，核屬相當，應堪採認。從而，原告主張其因本件車禍受
      傷而受有看護費用二萬二千六百六十七元之損害，要屬有據，堪予採信。至逾
      此部分之請求，尚難准許。
（五）精神慰撫金一百萬元部分：本院參酌原告陳稱：其原為長榮大學學生（嗣於九
      十一年十月二十一日因經濟因素辦理休學）等語，其九十年度所得為八百元；
      被告陳稱：其為臨時工，每月平均收入不逾一萬元等語，其八十九年度、九十
      年度所得（包括利息、薪資、其他等項目）分別為一千六百零五元、二萬七千
      九百四十八元，有汽車一輛，有長榮大學前揭函及財政部台灣省北區國稅局花
      蓮縣分局九十一年九月九日北區國稅花縣資字第０九一一０一０三一七號函、
      同部台灣省南區國稅局台南市分局九十一年九月五日南區國稅南市徵字第０九
      一００二六六九七號函暨同部財稅資料中心九十一年九月五日資五字第九一一
      五三八九七號函附兩造財產資料在卷足佐；及原告因本件車禍事故而受有右股
      骨幹骨折之傷害，約需三至四個月之骨折癒合期間，致其肉體苦痛，並造成行
      動與生活上之不便，使其精神上所受痛苦程度等一切情狀，因認原告請求精神
      慰撫金一百萬元，尚嫌過高，應予核減為十萬元，方屬公允，逾此數額之請求
      ，為無理由。
五、惟按損害之發生或擴大，被害人與有過失者，法院得減輕賠償金額或免除之，民
    法第二百十七條第一項定有明文。查本件原告應注意前揭道路交通安全規則之規
    定，客觀上亦無不能注意之情事，而參之其於警訊時自承：其行經肇事地點約二
    公尺前有看見一輛自小客車由東向西駛來等語，有九十年八月十七日偵訊（調查
    ）筆錄附於前開刑事卷可按，足見其駕駛重機車，行經設有閃光黃燈號誌岔路口
    ，疏未減速慢行，未注意車前狀況，隨時採取必要之安全措施，致生本件車禍事
    故，則原告對於本件車禍事故之發生亦與有過失甚明。又本院審酌兩造上開過失
    情節，因認原告就本件損害之發生應負十分之三之過失責任，被告應負十分之七
    之過失責任，始為公允。而本件經送請台灣省台南區車輛行車事故鑑定委員會、
    台灣省車輛行車事故覆議鑑定委員會鑑定結果，亦認原告為本件車禍肇事次因，
    被告為本件車禍肇事主因，有前揭鑑定意見書及函附卷可稽。準此而言，原告對
    於損害之發生既與有過失，依過失相抵之法則，自應減輕被告之賠償金額。從而
    ，原告得請求被告賠償之損害金額為十二萬六千零四十元（醫療費用11000+機車
    修理費用6390+工作損失40000+看護費用22667+精神慰撫金100000=180057，
    180057×0.7=126040，小數點以下四捨五入）。
六、綜上所述，原告主張被告行經行車方向號誌為閃光黃燈之交岔路口處，應注意支
    線道車輛應暫停讓幹線道先行，並應注意車前狀況，隨時採取必要之安全措施，
    而依當時情況亦無不能注意情事，竟疏未注意，未減速暫停，致與原告騎乘之機
    車發生相撞，使原告受有右股骨幹骨折之傷害，被告為本件車禍之肇事主因等情
    ，為足採信。被告抗辯：其非本件車禍之肇事主因云云，洵非足取。從而，原告
    本於侵權行為之法律關係，請求被告給付十二萬六千零四十元，及自起訴狀繕本
    送達翌日即九十一年八月十五日起至清償日止，按週年利率百分之五計算之利息
    ，為有理由，應予准許。至逾此部分之請求，為無理由，應予駁回。
七、兩造分別陳明願供擔保，聲請宣告假執行及免為假執行，經核原告勝訴部分，合
    於法律之規定，爰各酌定相當之擔保金額宣告之；至原告敗訴部分，原告假執行
    之聲請，已失所依附，應予駁回。
八、結論：本件原告之訴為一部有理由，一部無理由，並依民事訴訟法第七十九條但
    書、第三百九十條第二項、第三百九十二條，判決如主文。
中      華      民      國    九十二    年      二      月    二十五    日
                                臺灣臺南地法院民事第四庭
~B法      官  張季芬
右為正本，係照原本作成。
如對本判決上訴，須於判決送達後廿日內向本院提出上訴狀
中      華      民      國    九十二    年      二      月    二十五    日
~B法院書記官  汪姿秀


司法院資訊處製作；財團法人民間司法改革基金會備份。
